臺灣臺中地方法院民事判決　94年度重訴字第168號
原　　　告　台中市花卉運銷有限公司
法定代理人　丙○○
訴訟代理人　陳沆河　律師
被　　　告　台灣區花卉運銷合作社
法定代理人　庚○○
訴訟代理人　林俊雄　律師
被　　　告　辛○○
　　　　　　丁○○
　　　　　　甲○○
　　　　　　戊○○
　　　　　　己○○
上列當事人間請求確認委託管理契約存在等事件，經本院於民國
九十五年二月十五日言詞辯論終結，判決如下：
    主    文
確認原告與被告台灣區花卉運銷合作社如附表所示之協議書及委
託管理契約書法律關係存在。
被告辛○○、丁○○、甲○○、戊○○及己○○應各給付原告新
台幣玖萬元、新台幣貳拾柒萬元、新台幣貳拾柒萬元、新台幣壹
拾捌萬元及新台幣玖萬元，暨皆自民國九十四年四月十五日起至
清償日止，按年利率百分之五計算之利息。
原告其餘之訴駁回。
訴訟費用由被告台灣區花卉運銷合作社負擔百分之九十二，被告
辛○○、丁○○、甲○○、戊○○及己○○各負擔百分之一，餘
由原告負擔。
本判決第二項，於原告各提供新台幣參萬元、新台幣玖萬元、新
台幣玖萬元、新台幣陸萬元、新台幣參萬元分別為被告辛○○、
丁○○、甲○○、戊○○及己○○供擔保後，得假執行，於被告
辛○○、丁○○、甲○○、戊○○及己○○各提供新台幣玖萬元
、新台幣貳拾柒萬元、新台幣貳拾柒萬元、新台幣壹拾捌萬元及
新台幣玖萬元分別為原告供擔保後，得免為假執行。
原告其餘假執行之聲請駁回。
    事實及理由
壹、程序事項
    被告辛○○未於最後一次言詞辯論期日到場，核無民事訴訟
    法第三百八十六條所列各款情形，依原告之聲請，由其一造
    辯論而為判決。
貳、事實摘要
一、原告起訴主張：
(一)、確認訴訟部分：原告與被告台灣區花卉運銷合作社（以下簡
    稱合作社）為續租台中市政府之「市八一」中線以南房地，
    即台中市○○區○○段一五０地號土地及地上建物，被告合
    作社授權前理事主席乙○○與原告洽商，雙方於民國九十三
    年一月十二日簽訂協議書，約定由原告協助被告合作社完成
    續租，台中市政府於九十三年一月三十日函覆被告合作社同
    意續租，嗣於九十三年二月三日雙方再簽訂委託管理契約書
    ，詎被告之法定代理人由乙○○變更為現任之法定代理人庚○○後，竟聲明上揭協議書及委託管理契約書無效，然原告
    已依雙方上開契約，與業者辛○○等人簽訂使用場地之管理
    契約，被告合作社亦與渠等簽訂契約，致原告、被告合作社
    及業者三方無所適從，有提起本件確認訴訟之必要，原告有
    即受確認判決之法律上利益，且不能提起他訴訟，為此提起
    本訴等語，並聲明：如主文第一項所示。
(二)、給付訴訟部分：原告與被告辛○○等五人簽訂委託管理契約
    ，期限自九十三年九月一日起至被告合作社與台中市政府就
    「市八一」基地中線以南房地租賃契約到期日，即九十八年
    二月二十七日止，約定被告每月一日應繳交零批場地使用費
    ，倘未依約按時給付費用，應按遲延費用之金額加倍給付原
    告。其中被告丁○○、甲○○每月應繳交四萬五千元，被告
    戊○○每月應繳交三萬元、被告辛○○、己○○每月各應繳
    交一萬五千元之零批場地使用費予原告，迄今皆已六個月未
    付，依約應加倍給付原告等語，並聲明：被告丁○○、甲○○各應給付原告新台幣伍拾肆萬元、被告戊○○應給新台幣
    參拾陸萬元、被告辛○○、己○○各應給付新台幣壹拾捌萬
    元及各自起訴狀繕本送達翌日（皆為九十四年四月十五日）
    起至清償日止，按年利率百分之五計算之利息，願供擔保，
    請准宣告假執行。
二、被告部分：
(一)、被告合作社則以：被告前任理事主席早於九十二年十一月二
    十二日之九十二年度第四次社務會議（即理監聯席會議）、
    九十二年十二月九日之第四屆第九次理事會，就原告訴請確
    認之協議書及委託管理契約書，提出討論，皆經決議不予簽
    訂，乙○○並未經授權，無權代表被告簽訂，上開協議書及
    委託管理契約書對被告並無拘束力，原告訴請確認其有效存
    在，自無理由。縱協議書及委託管理契約書為有效，然其內
    容所約定事項相同，無非係被告委託原告經營管理被告所承
    租之零批場地，依民法第五百二十八條及第五百二十九條之
    規定，其為委任契約或應適用委任之規定，被告已於九十三
    年十一月九日表示終止系爭委任關係，即協議書及委託管理
    書之法律關係已不存在，原告訴請確認，亦無理由等語，資
    為抗辯，並聲明：請求駁回原告之訴。
(二)、被告丁○○、甲○○、戊○○及己○○及辛○○前歷次到庭
    之陳述，則以：被告丁○○、甲○○、戊○○與原告及被告
    合作社間皆各簽訂對系爭花卉零批市場之使用契約，然無意
    介入雙方糾紛，被告五人只願給付費用給被告合作社，不願
    給付給原告，且丁○○、甲○○、戊○○已於九十三年十月
    二十五日以存證信函終止與原告之委託管理契約等語，資為
    抗辯，並聲明：請求駁回原告之訴及假執行之聲請，如受不
    利判決，願供擔保，請准免為假執行。
參、兩造不爭執事項
一、被告合作社前任理事主席乙○○，以合作社之名義與原告於
    九十三年一月十二日簽訂協議書一份，又於九十三年二月三
    日簽訂委託管理契約書一份。
二、雙方約定由原告協助被告合作社完成續租臺中市政府所有之
    「市八一」中線以南房地，即台中市○○區○○段一五０地
    號土地及地上建物，以經營花卉零批市場。
三、嗣被告合作社之理事主席由庚○○擔任，即被告合作社之法
    定代理人由乙○○變更為庚○○。
四、九十三年九月一日台中市政府與被告合作社續約，訂立台中
    市公有房地租賃契約。
五、原告分別與被告辛○○、丁○○、甲○○、戊○○、己○○
    等五人簽訂台中市花卉批發市場零批場地委託管理契約。
六、被告辛○○等五人與被告合作社簽訂零批商使用設備合約書
    。
肆、兩造爭執事實
一、被告合作社與原告簽訂之協議書及委託管理契約書是否有效
    ？
二、給付之訴部分，原告與被告辛○○等五人簽訂之委託管理契
    約是否為委任契約？
伍、法院之判斷
一、被告合作社與原告簽訂之協議書及委託管理契約書是否有效
    ？
(一)、按董事就法人之一切事務對外代表法人，對於董事代表權所
    加限制，不得對抗善意第三人，民法第二十七條定有明文。
    合作社之理事相當於民法及公司法之董事，而合作社法既未
    認合作社有特殊理由，不許理事有對外代表之權，則理事之
    代表權仍應解為與其他法人相同，不受任何之限制，且理事
    代表合作社簽名，以載明為合作社代表之旨而簽名為已足，
    最高法院四十九年台上字第二四三四號判例意旨可資參照。
    原告主張兩造簽訂之系爭協議書及委託管理契約書，係基於
    被告合作社九十二年五月九日第二次社務會議決議，授權前
    理事主席乙○○代表合作社簽訂，至於事後被告內部決議所
    加之限制等，應無拘束原告之效力等語。被告合作社則以簽
    訂協議書及委託管理契約書係前主席乙○○，然於九十二年
    十一月二十二日之九十二年度第四次社務會議及同年十二月
    九日之第四屆第九次理事會，決議不予簽訂，上開二協議未
    經理事會之同意簽訂，即為無效，且原告知悉上情，屬惡意
    之第三人，自得對之主張無效。縱契約有效，被告亦於九十
    三年十一月九日函文終止，雙方基於上開協議書及委託管理
    契約書之法律關係即不存在等語置辯。經查，原告主張兩造
    簽訂協議書及委託管理契約書，係基於被告合作社九十二年
    五月九日第二次社務會議決議，該次會議決議：「授權理事
    主席（即乙○○）代表本社對外洽談續租事宜，另非經理事
    主席同意，其餘理事不得自行對外洽談續租事宜」，有會議
    紀錄附卷可稽，另觀之被告合作社九十二年十一月二十二日
    第四次社務會議之會議記錄，案六之說明第三點：「經洪理
    事主席帛梧與台中市花卉運銷有限公司洽商，如該公司於九
    十三年一月三十一日前協助本社完成市八一中線以南房地續
    租事宜，則另簽訂零批場委託經營契約書」等語，並交蔡嘉
    容律師針對系爭協議書及委託經營契約書表示法律意見，即
    被告合作社既已授權前理事主席乙○○，洽談續租事宜，且
    亦知悉乙○○係與原告進行洽商，上述內部決議不予簽訂等
    情，係為再交由律師斟酌契約內容之故，並非決議限制前理
    事主席之洽商權限。至於同年十二月二十九日第四屆第九次
    理事會，會議記錄第六項專案報告，即有關「市八一」中線
    以南土地租約案，其說明記載：本案於十一月二十四日經本
    社賴理事志宗與零批場業者代表進一步溝通後......，決議
    ：依九十二年度第四次社務會議決議辦理，此亦有被告提出
    之決議紀錄可參，所稱「依上開第四次社務會議決議辦理」
    ，應係指仍交由律師對系爭協議書及委託經營契約書表示法
    律意見，亦未否定前理事主席乙○○之洽商代表權，現任理
    事主席庚○○亦係與零批場業者代表溝通，而非與原告洽商
    協議書之簽訂事宜，況且斯時系爭協議書尚未簽訂，亦無從
    對所簽訂契約是否予以同意一節為決議，是被告合作社既已
    授權前理事主席乙○○，與原告洽商簽訂協議書之事宜，事
    後並未決議限制其權限，縱有所限制，亦係其內部所加之限
    制，不得對抗善意第三人，原告縱知悉上開決議，其意僅係
    認為針對契約條款應續為磋商而已。被告對此另辯稱九十二
    年十一月二十二日被告合作社零批場業者座談會會議記錄，
    後附之乙紙記載：「經由甲方（即被告合作社）理事會授權
    理事主席對外洽談土地續租事宜，而理事與乙方（即原告）
    協議事項，未回報理事會為甲方內部問題」，且九十二年十
    一月二十二日九十二年度第四次社務會議後，雙方尚續為協
    商，顯見原告已知悉乙○○無代表簽訂協議書之權限及被告
    合作社決議不予簽訂等情，然證人乙○○到庭證稱：經社務
    會議授權，且社務會議效力高於理事會議，被告提出之座談
    會記錄草稿不知何人所擬，並未把社務會議結論告知參與座
    談之人等語，另被告丁○○、余欽清則以：確有參加零批場
    業者座談會，然已忘記討論內容，被告己○○則稱：確有參
    加，並未討論前開內容等語，是被告合作社提出之上開座談
    會紀錄或決議，皆無法證明已限制或剝奪對前理事主席乙○○之授權，僅係在於對協議條款內容之協商及再交由律師研
    究等，被告合作社辯稱已不予同意簽訂或未授權乙○○云云
    ，尚難採信。
(二)、衡諸上情，再觀之台中市政府於九十三年一月三十日以府經
    市字第０九三００一五二０九號函覆被告合作社，表示同意
    續租至九十八年二月十七日，此有原告提出之該函可佐，堪
    予認定原告與被告合作社於九十三年一月十二日簽訂協議書
    後，由原告協助被告合作社向台中市政府協商續租事宜，並
    於協議書所約定之期限內（即九十三年一月三十一日止）完
    成與台中市政府之續約，兩造再於同年二月三日簽訂委託管
    理契約書，二份契約簽訂時，皆由上述協助審閱契約內容之
    蔡嘉容律師見證，於此之前，被告合作社並未限制前理事主
    席乙○○之授權，於此之後，亦未見任何決議上開簽訂之契
    約無效，被告辯稱於九十三年七月八日以函文通知原告，前
    理事主席乙○○未經法定會議決議通過，即私自與原告簽訂
    協議書及委託管理契約書，視同無效云云，並無理由。
(三)、被告抗辯系爭協議書及委託管理契約書縱為有效，性質上屬
    委任契約，依民法第五百四十九條第一項規定，當事人之任
    何一方，得隨時終止委任契約，被告已於九十三年十一月九
    日表示函文通知原告終止契約云云，然審究系爭協議書及委
    託管理契約書，協議書之約定，在於乙方（即原告）同意協
    助甲方（即被告合作社）完成續租，第二條並約定雙方就零
    批場管理同意下列條款：（一）零批場地管理費收取標準甲
    方收取每格每月四千元，乙方收取每格每月三千元。（二）
    零批場垃圾清運、保全、環境清潔等依現行收費標準，由乙
    方負責供給與收費。（三）繳交與台中市政府之土地租金由
    甲方負擔。（四）零批場建築物之維護、修繕、消防設備安
    全檢查、公共意外責任險、建物公共安全檢查簽證及申報所
    需費用等，概由乙方負責......。由上述之約定內容可知係
    因原告協助被告續租系爭花卉零批場地，即以被告合作社為
    承租人名義，與台中市政府簽訂租賃契約，而由原告與被告
    共同經營，就使用零批地業者所給付之費用，雙方各取一定
    成數後，對於其餘開銷或收入，亦有所權責約定，即被告合
    作社並非委託原告為一定事務之處理，而係就承租台中市政
    府系爭花卉零批場地之使用，立於共同經營之地位，雙方並
    非委任契約關係，至於委託管理契約書與協議書之內容相當
    ，即亦非委任契約，被告辯稱已依委任契約之規定終止，尚
    難憑採。是上開協議書及委託管理契約書，並無任何無效或
    終止情形，應仍有效存在，應堪認定。
二、在給付之訴部分，原告與被告辛○○等五人簽訂之委託管理
    契約是否為委任契約？
(一)、原告主張所簽訂之契約雖謂「委託管理契約」，然內容係約
    定被告辛○○等五人使用零批地場地，而須交付場地使用費
    及水電費予原告，即應為租賃關係等語，並提出契約書五份
    為憑，被告丁○○、甲○○及戊○○則抗辯與原告簽訂之契
    約為委任契約，依法得隨時終止，已於九十三年十月二十五
    日以臺中英才郵局第二六六八０號存證信函終止契約，原告
    無請求權云云。經查，原告與辛○○等五人簽訂之「委託管
    理契約」，雙方之權利義務係約定：甲方（即被告辛○○等
    五人）交付乙方（即原告）每月之零批場地使用費、水、電
    費及保全、清潔費用，然未見約定被告辛○○等五人有何事
    項委任原告管理，是契約之性質，應為被告辛○○等五人，
    向原告給付零批地之場地使用等相關費用，堪認其性質為租
    賃關係，原告之主張，較為可採。
(二)、按租賃定有期限者，其租賃關係，於期限屆滿時消滅，而未
    定期限者，各當事人得隨時終止契約，民法第四百五十條第
    一項及第二項定有明文。經查，原告與被告辛○○等五人簽
    訂之「委託管理契約」，約定期限為：九十三年九月一日起
    至臺灣區花卉運銷合作社與臺中市政府就「市八一」中線以
    南房地租賃契約到期日，即至九十八年二月十七日止，即屬
    定有期限之租賃契約，而該契約第四點亦約定被告辛○○等
    五人，於原告未依約交付被告應收之款項及未盡善良管理人
    責任時，被告辛○○等五人得終止契約，即為契約終止事由
    之約定，被告並未舉證原告已有上開終止契約之違約事由，
    而該契約既屬定有期限之租賃契約，依前揭法律規定，於租
    賃契約關係存續中，並無隨時終止契約之權甚明，即被告丁○○、甲○○及戊○○辯稱已終止契約云云，並非可採，尚
    不生終止契約之效力。
(三)、上開「委託管理契約」既為租賃契約性質，被告辛○○等五
    人即為承租人，依約負有每月給付零批地使用費予原告之義
    務。至於原告請求違約金部分，按約定之違約金過高者，法
    院得減至相當之數額，民法第二百五十二條亦定有明文，至
    於是否相當，即須依一般客觀事實，社會經濟狀況及當事人
    所受損害情形，以為斟酌之標準。經查，被告合作社與原告
    間有上開協議書及委託管理契約書之爭執，致被告丁○○、
    甲○○、戊○○於九十三年八月三十一日、同年月三十日與
    被告合作社簽訂零批商使用設備合約書，此有零批商使用設
    備合約書三份足憑，與原告之「委託管理契約」皆為收取系
    爭零批地使用費用，被告甲○○、戊○○、辛○○及丁○○
    尚且各提存四萬五千元、三萬元、一萬八千元及四萬五千元
    ，交由王秋霜律師保管，以為清償零批地使用費用，此有臺
    中法院郵局九十三年九月十四日第四七三０號及第四七三一
    號存證信函可證，顯見原告既與被告間有本件訴訟之爭議，
    被告丁○○等人對於給付零批地使用費用之對象，尚有質疑
    ，其不利益轉嫁於零批地之使用人，再依約請求加倍金額之
    違約金，顯欠公允，即原告此部分之請求，尚非相當，不應
    准許。是依雙方契約約定，被告丁○○、甲○○每月應各給
    付零批地使用費用四萬五千元、被告戊○○應給付三萬元，
    被告辛○○及己○○應各給付一萬五千元予原告，原告主張
    被告五人皆自九十三年九月一日起至九十四年二月止，共六
    個月未給付上開使用費用，至於前述已提交予王秋霜律師之
    金額部分，因尚未生清償之效力，是原告於請求被告丁○○
    及甲○○各給付二十七萬元、被告戊○○給付十八萬元、被
    告辛○○及己○○各給付九萬元之範圍內，應為有理由。
三、綜上所述，原告與被告合作社間之協議書與委託管理契約書
    ，性質並非委任關係，而係雙方共同經營零批場地之約定，
    被告合作社既無隨時終止權，即該協議書與委託管理契約書
    法律關係為有效存在。另原告請求被告辛○○等人依所簽訂
    之委託管理契約，給付零批場使用費用，亦為有理，於請求
    被告丁○○及甲○○各給付二十七萬元、被告戊○○給付十
    八萬元、被告辛○○及己○○各給付九萬元之範圍內，為有
    理由，逾此部分之請求，則無理由，應予駁回。
陸、本件給付訴訟部分，兩造均陳明願供擔保，分別聲請准予宣
    告假執行及免為假執行，經核原告勝訴部分，合於法律規定
    ，爰分別酌定相當之擔保金額予以宣告之。至於原告敗訴部
    分，其假執行之聲請，因訴之駁回而失附麗，應併予駁回之
    。
柒、本件事證已臻明確，兩造其餘攻擊防禦方法，經核均與判決
    結果無影響，爰不分別斟酌論述，附此敘明。
捌、結論：本件原告之訴為一部有理由、一部無理由，依民事訴
    訟法第三百八十五條第一項前段、第七十九條、第三百九十
    條第二項、第三百九十二條第二項，判決如主文。
中　　華　　民　　國　　94　　年　　3　　月　　10　　日
                  民事第四庭法官  曹宗鼎
以上正本係照原本作成
如對本判決上訴，須於判決送達後20日內向本院提出上訴狀
中　　華　　民　　國　　94　　年　　3　　月　　10　　日
                          書記官
附表
